【裁判字號】    89,上易,1589
【裁判日期】    890505
【裁判案由】    竊盜等
【裁判全文】
臺灣高等法院臺中分院刑事判決                  八十九年度上易字第一五八九號
    上  訴  人
    即  被  告  乙○○
    選任辯護人  許漢鄰
    上  訴  人
    即  被  告  癸○○
右上訴人即被告等因竊盜等案件，不服臺灣南投地方法院八十九年度易字第三十三號
，中華民國八十九年五月五日第一審判決（起訴案號：臺灣南投地方法院檢察署八十
八年度偵字第四九七二、四九七五、五○五八號，移送併辦案號：八十八年度偵字第
五○五四、四五九一號，八十九年度偵字第二○六號），提起上訴，本院判決如左：
      主  文
原判決關於癸○○部分撤銷。
癸○○連續結夥三人以上竊盜，累犯，處有期徒刑貳年。扣案之鑰匙肆支沒收。
其他上訴駁回。
      事  實
一、乙○○曾於民國八十二年間因麻醉藥品管理條例案件，經臺灣臺中地方法院判處
    有期徒刑七月，於八十四年八月十五日執行完畢；癸○○曾於八十五年間因竊盜
    、偽造文書等案件，經臺灣臺中地方法院判處應執行刑有期徒刑六月，於八十七
    年六月二十八日執行完畢。詎彼等仍不知悔改，又：
  (一)乙○○基於概括之犯意，明知己○○分別於八十八年十月初及同年十月底、十一
    月初某日，在臺中市○○路、文心路口及文心路，所販售之懸掛車牌ＩＫ－九五
    三○號自用小客車（原車號為ＣＶ－九八六○號，係丑○○於八十八年九月十九
    日在台北縣蘆洲市○○路二二一巷七弄口，不知為何人所竊，車牌為午○○所有
    ，未失竊）及未懸掛車牌之自用小貨車（原車牌為ＧＶ－八八六九號，係葉壬子
    所有於八十八年十月三十一日在彰化縣北斗鎮○○路○段，不知為何人所竊）係
    來路不明之車輛，竟各以新台幣（下同）六萬元及六千元之代價連續購得上開車
    輛，並將其妻陳秀好所有之牌照號碼ＭＳ－一九九○號車牌懸掛在該未懸車牌之
    自用小貨車上，以供其使用。
  (二)癸○○與張仲旺（業經判決確定在案）、王瑞德（由臺灣南投地方法院檢察署檢
    官另案偵辦中）共同意圖為自己不法之所有，並基於概括之犯意，(1)先於八十八
    年九月底、十月初某日，前往九二一集集大地震受創之災區南投縣竹山鎮○○路
    ○段八四一號災民丁○○所屬之和康汽車旅館，竊取小冰箱二台、木製衣櫃二座
    、凍頂ＸＯ茶酒一瓶，得手後以自用小客車載走；(2)其後渠三人及姓名年籍不詳
    綽號「小虎」之人，復於同年十月七日前往九二一集集大地震受創之災區南投縣
    鹿谷鄉粗坑村工地竊取戊○○所屬富頌企業有限公司之超高壓電纜線三點五公噸
    、鋁製鐵軌二支得手後以車子載走。
  (三)癸○○於八十八年十月中旬某日，在臺中縣太平市某處，見懸掛車號ＣＤＵ─七
    ○九號之重機車（該車係卯○所有，於八十八年十月三日在臺中縣烏日鄉○○村
    ○○路○段三○四號前，不知被何人所竊），竟復意圖為自己不法之所有，並基
    於同一之概括犯意，以其自有之鑰匙，加以竊取，得手後供己騎用。
  (四)癸○○仍基於同一之概括犯意，與甲○○（由原審通緝中）、乙○○共同意圖為
    自己不法之所有，於同年十月八日，在癸○○住處商議行竊後，由乙○○駕駛自
    用小客車搭載癸○○、甲○○前往九二一集集大地震受創災區南投市○○○路三
    二五號災民投聯工業公司，由甲○○及癸○○下手竊取電纜線一批、堆高機一部
    後離去。同日癸○○與甲○○基於同一之概括犯意，復於集集鎮北勢巷十二之二
    號寅○○住處，以留置於堆高機上之鑰匙加以啟動之方式竊取寅○○所有之堆高
    機一部後，由甲○○駕駛該堆高機離去。
  (五)癸○○與王瑞德共同意圖為自己不法之所有，並基於同一之概括犯意，於八十八
    年十月初某日，前往九二一集集大地震受創災區南投縣鹿谷鄉○○路之災民小溪
    頭渡假村，竊得該渡假村所有之粗電纜五捲，適有警察經過而離去。
  (六)嗣癸○○先於八十八年十月三十日下午三時三十分許，騎乘ＣＤＵ－七○九號機
    車前往南投縣名間鄉○○路二七號附近，並於該址上毅大樓內為警查獲，並扣得
    其所有供行竊機車使用之鑰匙四支。
  (七)癸○○與甲○○仍基於同一之概括犯意，共同意圖為自己不法之所有，於八十八
    年十一月六日晚上，由甲○○駕駛懸掛車牌ＩＫ─九五三○號之自用小客車搭載
    癸○○，而由癸○○帶同甲○○前往南投縣集集鎮屯田巷一處工地查看巳○○所
    有置於該處之KOBELCO 牌挖土機，渠二人再於同日晚上十二時許，駕駛該自用小
    客車前往南投縣水里鄉○○路○段二二六之一號成鑫木材行前，由甲○○以接電
    方式下手竊取子○○所有之車號ＩＭ─八三三號營業大貨車，復由甲○○駕駛該
  營業大貨車、癸○○駕駛該自用小客車前往九二一集集大地震受創之災區集集鎮
    前開地址竊取該挖土機，並將該挖土機載往台中市北屯區子里子巷三八一弄
    三六號對面空地處藏放，因懸掛車牌ＩＫ─九五三○號之自用小客車於中投公路
    下溪南路口故障，渠二人遂於同年月七日凌晨五時許，復回中投公路下溪南路口
    欲拖吊該自用小客車，為警查獲，癸○○則趁機逃逸。其後並於同日十一時許，
    循線在彰化縣花壇鄉○○路恩主宮廟前查獲乙○○。
二、案經南投縣警察局中興分局及草屯分局報請臺灣南投地方法院檢察署檢察官偵查
    起訴暨移送併案審理。
      理  由
一、(一)訊據上訴人即被告乙○○固坦承於前揭一(一)所示時地，向己○○購買該懸掛車
    牌ＩＫ－九五三○號自用小客車及未懸掛車牌之自用小貨車之事實，然矢口否認
    有故買贓物犯行，辯稱：其不知該二部車係贓車云云。惟查前開二部車輛係被害
    人丑○○及葉壬子所失竊一節，業據被害人丑○○及證人辰○○等二人於警訊陳
    明在卷，並有車輛竊盜、車牌失竊資料個別查詢報表─查詢車輛認可資料影本、
    贓物認領保管單各二紙、辰○○報案紀錄影本一紙及照片三幀附卷可稽，被害人
    丑○○於本院調查中證稱該ＣＶ－九八六○號自用小客車約於失竊前二年向朋友
    以十五萬元購買，證人辰○○則於警訊中陳稱其ＧＶ－八八六九號自用小貨車市
    值約三十萬元，則被告乙○○各僅以六萬元及六千元之價格買受，價格已屬偏低
    ，參以被告購買時明知該自用小貨車並未懸掛車牌，然卻未令出賣人提出該車之
    來源證明，且亦未要求辦理過戶，被告又自承該自用小貨車車鎖已損壞，係以螺
    絲起子起動，足證其購買時應已知悉該自用小貨車為來源不明之贓物。另該改懸
    ＩＫ－九五三○號車牌，原車號ＣＶ－九八六○號自用小客車，被告亦未能提出
    適當之來源證明文件以供查核，其雖辯稱證件原均放在車上置物箱內隨車遭警查
    扣，然經本院傳訊被害人丑○○結稱其領回車輛時曾檢查全車，並未發現任何相
    關證件留於車內等語，另證人即原ＩＫ－九五三○之車主午○○於本院結稱，其
    將車輛賣予己○○時，已將全部過戶所需證件全部交付，則被告若真不知該車輛
    來源不明，何以迄未辦理過戶手續，以便持續合法持有該車，足見被告係知贓而
    故買，所辯顯係事後卸責之詞，不足採信。被告乙○○此部分之犯行堪以認定。
    (二)前開一(二)之事實，業據被告癸○○於原審供述甚詳，核與證人王瑞德、丁○○
    及戊○○所述之情節大致相符，並有贓物認領保管單二紙在卷可佐，被告癸○○
    此部分之犯行，亦堪認定。
    (三)右揭一(三)之事實，業據被告癸○○於原審坦承不諱，核與證人黃宏亮、陳俊宏
    及蔡宏藝所述之情節相符，並有贓物認領保管單一紙在卷可佐（均附於八十八年
    偵字第五○五八號卷內）；是被告癸○○此部分之犯行，足堪認定。
    (四)被告乙○○雖矢口否認有右揭一(四)竊取投聯工業公司堆高機、電纜線部分之事
    實，辯稱其僅順道載送癸○○及甲○○過去，並未參與竊盜，亦不知彼二人進入
    行竊云云；惟查該部分犯罪事實業據被告癸○○及同案甲○○於警訊時坦承不諱
    ，且其二人所述互核大致相符，亦與證人王瑞德所證之情節相符，甲○○於偵查
    中更證稱，本件係與癸○○去偷，乙○○載其二人去，當初是在癸○○家講好，
    由乙○○載彼二人去偷，偷完售予八萬五千元等語。其二人嗣雖否認被告乙○○
    知悉其等前往投聯公司行竊之事實，然此顯係事後迴護之詞，尚不足採；此外，
    並有被害人丙○○、寅○○於警訊之證述，贓物領據、照片等件在卷可佐，是被
    告乙○○所辯，顯非可採；此部分被告癸○○、乙○○等二人之犯行，均堪認定
    。
    (五)右揭一(五)之事實，業據被告癸○○及王瑞德於原審坦承不諱，核與證人即小溪
    頭渡假村經理蔡宗弟所述之情節大致相符；是被告癸○○此部分之犯行，顯堪認
    定。
    (六)前開一(七)之事實，業據被告癸○○於原審坦承不諱，與同案被告甲○○所述互
    核一致，並與證人巳○○、子○○及同案被告乙○○所述之情節大致相符，而該
    挖土機確係藏放於臺中市北屯區子里子巷三八一弄三六號對面空地處，復經
    同案被告乙○○帶同警方前往起獲，並有贓物認領保管單二紙在卷可考；是被告
    癸○○此部分之犯行，實堪認定。
二、核被告乙○○所為，係犯刑法第三百二十一條第一項第四款之結夥三人以上竊盜
    罪及第三百四十九條第二項之故買贓物罪。被告癸○○所為，係犯刑法第三百二
    十條第一項之普通竊盜罪及第三百二十一條第一項第四款之結夥三人以上竊盜罪
    。被告乙○○先後二次之故買贓物犯行，時間緊接，犯罪構成要件相同，顯係基
    於概括犯意反覆為之，為連續犯，應依刑法第五十六條之規定，加重其刑。其所
    犯故買贓物與加重竊盜二罪，犯意各別，行為互殊，應予分論併罰。被告癸○○
    先後多次竊盜、加重竊盜之犯行，時間緊密，犯罪構成要件相同，顯係基於概括
    犯意反覆為之，為連續犯，應依刑法第五十六條規定從情節較重之結夥三人以上
    竊盜論以一罪，並加重其刑。查被告乙○○曾於八十二年間因麻醉藥品管理條例
    案件，經臺灣臺中地方法院判處有期徒刑七月，於八十四年八月十五日執行完畢
    ；癸○○曾於八十五年間因竊盜、偽造文書等案件，經臺灣臺中地方法院判處應
    執行刑有期徒刑六月，於八十七年六月二十八日執行完畢，此有臺灣高等法院被
    告全國前案紀錄表附卷可按，其於五年內再犯本案之罪，係屬累犯，均應依刑法
    第四十七條之規定遞加重其刑。又被告等係於九二一集集大地震受創之竹山鎮、
    鹿谷鄉及南投市等災區竊取災民之財物，應依總統於八十八年九月二十五日發布
    之緊急命令第十一條第二項再加重其刑。原審因被告乙○○罪證明確，適用刑法
    第二十八條、第五十六條、第三百二十一條第一項第四款、第三百四十九條第二
    項、第四十七條（漏引第五十一條第五款，應予補正），及八十八年九月二十五
    日之緊急命令第十一條第二項，罰金罰鍰提高標準條例第一條前段，分別故買贓
    物及竊盜罪，各量處有期徒刑六月及八月，並定其應執行刑為有期徒刑一年，認
    事用法並無不當，量刑亦堪稱允當，被告上訴意旨否認犯行，仍執陳詞指摘原判
    決不當，非有理由，應予駁回。又原判決對被告癸○○論罪科刑，固非無據；然
    被告癸○○於警訊及偵查、原審審理中，除坦承扣案鑰匙四支，為其所有且供竊
    取機車使用外，其餘扣案如原判決附表所示之物，均未經被告供述作何使用，此
    外，並查無任何積極證據足認該等物品與被告所犯前開各竊盜犯行，有何關係，
    原判決遽認其中編號第四十二至六十七號及第七十四、七十五號所示之物為被告
    行竊所用之物，並予宣告沒收，認事用法難認妥適，被告上訴意旨未提出其他有
    利之證據及辯解，雖非有理，然原判決既上開可議，自應由本院將原判決該部分
    撤銷改判。爰審酌被告癸○○素行不良及其犯罪之動機、手段、所生之危害、犯
    後態度等一切情狀，量處如主文第二項所示之刑。扣案之鑰匙四支（扣於八十八
    年偵字第五○五八號卷內）為癸○○所有且供犯罪所用之物，業經其自承在卷，
    應依法宣告沒收之。至原判決附表編號一至四十一號，第六十八至七十三號及六
    角板手一支（扣於八十八年偵字第五○五八號卷內）等物，部分為被害人所有之
    物（編號三十八、四十、四十一、六十八、七十三號業經發還），部分（編號一
    至三十七號、三十九號）所有人未明，原判決附表其餘部分（扣於八十八年偵字
    第五○五八號卷內））尚乏證據足認係供犯罪所用或犯罪所得之物，另被告乙○○為警查獲時扣案之八萬元，亦無證據足認係被告乙○○供犯罪所用或犯罪所得
    之物，爰均不予宣告沒收，供此敘明。
三、公訴意旨另以：癸○○與張仲旺（業經判決確定）共同意圖為自己不法之所有，
    並基於概括之犯意，(1)先於八十八年八月二十日凌晨一時至七時許，侵入南投縣
    名間鄉○○路五八之二號辛○○住處，竊得辛○○所有之電纜線一百餘捲、電腦
    一台，共計約新台幣三十萬元；(2)其後復於同年九月二十日上午七時許，在臺中
    縣太平市○○路與中山路巷內發現壬○○所駕駛之車號ＮＭ─三八一一號中華得
    力卡箱型車停放該處，竟將該車門撬開，竊得車內壬○○所有之勞保證、印鑑章
    、統一發票章、支票（面額十五萬元）、存摺一本、債權憑證三張，共計三十七
    萬元；(3)又於同年九月二十四日凌晨四時至六時間，侵入臺中市○○區○○路一
    段五六九號一樓庚○○住處，竊得庚○○所有行動電話五支、女用吊包一只（內
    有現金八千元、賴以娟、賴金宏之國民身分證、駕駛執照、合作金庫、第九信用
    合作社、遠東銀行、渣打銀行、中友百貨、中國信託等信用卡及金融卡各一張、
    女用小皮包、支票二張、金融卡二張、鄭青山之國民身分證一張、庚○○之國民
    身分證、機車行照各一張）及藍天手提電腦一部，共計約十一萬元。因認被告癸○○亦涉有於夜間侵入住宅竊盜嫌。然經訊之被告癸○○於原審均堅決否認涉有
    右揭犯行，且查同案被告張仲旺為警查獲時，僅於其身上尋得被害人壬○○、庚○○之身分證，核與上開被害人陳述失竊之物品相差甚遠，再於當場查獲之ＩＣ
    ─五七六七號贓車內，亦未查獲任何其他被害人所指述之失竊贓物，又該車原係
    甲○○借予癸○○使用，是該車內所查扣如原判決附表編號一至三十七號及三十
    九至四十一號之物，究係何人所有，因車輛易主多人，實乏證據足資認定。至被
    告癸○○因另涉違反毒品危害防制條例犯行，前於臺灣臺中戒治所戒治中，故其
    等遇警逃逸乙節，亦與常情無違，自亦難僅以上開逃逸情節，即遽予推認被告涉
    有右揭竊盜犯行，此部分顯不能證明被告犯罪，原應為無罪之諭知，惟公訴意旨
    認此部分與前開有罪部分有連續犯之實質上一罪關係，爰不另為無罪之諭知，附
    此敘明。
四、被告癸○○經合法傳喚，無正當理由不到庭，爰不待其陳述，逕行判決。
據上論斷，應依刑事訴訟法第三百六十九條第一項前段、第三百六十八條、第三百六
十四條、第三百七十一條、第二百九十九條第一項前段，刑法第二十八條、第五十六
條、第三百二十一條第一項第四款、第四十七條、第三十八條第一項第二款，八十八
年九月二十五日之緊急命令第十一條第二項，罰金罰鍰提高標準條例第一條前段，判
決如主文。
本案經檢察官未○○到庭執行職務。
中      華      民      國    八十九    年     十一     月     十六     日
                                  臺灣高等法院臺中分院刑事第六庭
                                        審判長法  官  李  文  雄
                                              法  官  龔  永  昆
                                              法  官  邱  顯  祥
右正本證明與原本無異。
不得上訴。
                                              書記官  方  茂  焜
中      華      民      國     八十九     年    十一      月    十七    日
                                                                        Ｄ


司法院資訊處製作；財團法人民間司法改革基金會備份。
